臺灣臺南地方法院民事裁定
110年度家聲抗字第19號
抗  告  人  甲○○  
            乙○○  
上列抗告人聲請拋棄對被繼承人丙○○繼承權之拋棄繼承事件，對
於中華民國110年1月29日本院110年度司繼字第281號所為裁定提
起抗告，本院裁定如下：
    主      文
原裁定廢棄。
抗告人甲○○、乙○○聲明拋棄對於被繼承人丙○○之遺產繼承權，准
予備查。
聲請及抗告程序費用由被繼承人丙○○之遺產負擔。 
    理      由
一、本件抗告人於原審聲請意旨略以：被繼承人丙○○於民國109
    年6月23日死亡，抗告人為被繼承人丙○○已歿之兄陳俞勳之
    子女，為此聲明拋棄對被繼承人丙○○之繼承權等語。
二、原裁定意旨略以：抗告人非被繼承人丙○○之合法繼承人，自
    不得向法院為拋棄被繼承人丙○○繼承權之意思表示，應駁回
    抗告人拋棄繼承之聲請。　
三、抗告意旨略以：
（一）抗告人甲○○、乙○○依鈞院函文及提示程序，於法定期限内
      聲請拋棄繼承後，卻獲裁定聲請駁回，原裁定稱抗告人甲○○、乙○○為被繼承人丙○○之胞兄丁○○之子女，抗告人甲○○
      、乙○○非被繼承人之合法繼承人，自不得為拋棄繼承權之
      意思表示，惟鈞院函文內卻明文稱受文者，即抗告人甲○○
      、乙○○為被繼承人之法定繼承人，函文通知與裁定理由前
      後矛盾。復以，抗告人甲○○、乙○○之父親丁○○為被繼承人
      之第三順位繼承人，雖被繼承人死亡時仍存活，惟於第一
      順位繼承人聲請拋棄經鈞院裁定准予備查同日即109年11
      月2日死亡，顯見收受通知時自無從知悉其得繼承，亦無
      可能表明拋棄繼承之意思。另抗告人甲○○、乙○○與被繼承
      人久無聯繫，無以知悉被繼承人之債務及遺產現況，又被
      繼承人之子女均拋棄繼承，合理推斷應為遺債多於遺產之
      情形，若謂繼承人陳俞勳已死亡，其法定繼承人甲○○、乙○○即不得就再轉取得被繼承人丙○○之繼承權而聲明拋棄繼
      承，則形同強迫抗告人甲○○、乙○○就被繼承人丙○○之遺產
      負繼承責任，顯非公平，並與法律設立拋棄繼承制度之立
      法意旨有違。
（二）抗告人甲○○、乙○○父親丁○○於109年11月2日死亡後，抗告
      人甲○○、乙○○雖為丁○○之法定繼承人而得概括繼承丁○○之
      權利及義務，但抗告人甲○○、乙○○就被繼承人丙○○之繼承
      權，亦非因丁○○之死亡，即當然取得再轉繼承之權限，而
      係因第一順位繼承人均已拋棄繼承，又無第二順位繼承人
      ，再加上繼承人丁○○無從知悉並表示拋棄繼承意思即死亡
      ，先後兩次繼承及拋棄繼承與繼承人未及知悉繼承即死亡
      等事實交錯而來，可見抗告人甲○○、乙○○因再轉繼承而取
      得對被繼承人丙○○之繼承權，與一般繼承所由發生之繼承
      事實尚有不同，為此，陳請法院就抗告人甲○○、乙○○拋棄
      繼承被繼承人丙○○遺產聲請准予備查等語。　　
四、經查：
（一）按繼承人拋棄其繼承權，應於知悉其得繼承之時起3個月
      內以書面向法院為之，民法第1174條第1項、第2項定有明
      文。又依民法第1175條、第1176條第6項前段規定繼承之
      拋棄，溯及繼承開始時發生效力，而先順序繼承人均拋棄
      其繼承權時，由次順序之繼承人繼承，準此，先順序繼承
      人均拋棄其繼承者，視為非自始繼承人，應擴大解為應溯
      及於繼承開始當時情形定其繼承人，而由次順序之繼承人
      當然繼承，倘次順序繼承人自知悉其得繼承之時尚未逾拋
      棄繼承之法定期間，因未及決定是否拋棄繼承即告死亡，
      則其繼承人即被繼承人之再轉繼承人仍得聲明拋棄對被繼
      承人之繼承權，法院應准予備查。
（二）被繼承人丙○○於109年6月23日死亡，第一順序繼承人即被
      繼承人丙○○之子女戊○○、己○○及被繼承人丙○○之孫陳慧旻
      已具狀聲明拋棄繼承，並分別經本院於109年8月5日、109
      年11月2日准予備查，已生拋棄繼承之效力，因被繼承人
      之第二順序繼承人即父母庚○○、辛○○○於繼承開始前均已
      亡歿，被繼承人之遺產即應由其兄弟姊妹之第三順序繼承
      人繼承，抗告人之父親丁○○既為被繼承人丙○○之兄，依法
      即為被繼承人丙○○之繼承人等情，業據本院調取109年度
      司繼字第2420號及109年度司繼字第2935號等卷宗核閱無
      訛，此部分事實堪予認定。
（三）又抗告人甲○○、乙○○之父親即被繼承人丙○○之繼承人丁○○
      另於109年11月2日死亡，抗告人甲○○、乙○○為丁○○之繼承
      人，係被繼承人丙○○之再轉繼承人等情，有丁○○及抗告人
      甲○○、乙○○之戶籍謄本在卷可考。稽之抗告人甲○○、乙○○
      之父親即被繼承人丙○○之繼承人丁○○，於取得被繼承人丙○○繼承權時未及決定是否拋棄繼承即告死亡，是被繼承人
      丙○○之再轉繼承人即抗告人甲○○、乙○○，於3個月之法定
      期間即110年1月25日，以書面向法院聲明拋棄對被繼承人
      丙○○之繼承權，依前開之說明，於法即屬有據，自應准予
      備查。
（四）綜上所述，抗告人甲○○、乙○○本於丁○○之繼承人地位，於
      法定期間具狀聲明拋棄丁○○對被繼承人丙○○之繼承權，於
      法並無不合，自應准予備查。抗告意旨指摘原裁定不當，
      求予廢棄，為有理由。本院爰將原裁定廢棄，並裁定如主
      文第2 項所示。
五、據上論結，本件抗告為有理由，爰裁定如主文。 
中　　華　　民　　國　　110 　年　　4 　　月　　1 　　日
                      家事法庭  　審判長法官  許蕙蘭

                                      法  官  陳鈺雯

                                      法  官  楊佳祥
以上正本證明與原本無異。
如不服本裁定，僅得於收受本裁定正本送達後10日內，委任律師
為代理人，以適用法規顯有錯誤為理由提起再抗告（須附繕本一
份及繳納再抗告裁判費新台幣1000元）。
中　　華　　民　　國　　110 　年　　4 　　月　　1 　　日
                                      書記官  許哲萍